【裁判字號】    89,上訴,1747
【裁判日期】    890531
【裁判案由】    偽造有價證券等
【裁判全文】
台灣高等法院刑事判決                            八十九年上訴字第一七四七號
    上  訴  人  臺灣板橋地方法院檢察署檢察官
    被      告  甲○○
右上訴人，因被告偽造有價證券等案件，不服台灣板橋地方法院，八十九年度訴字第
三二四號，中華民國八十九年四月十八日第一審判決（起訴案號：台灣板橋地方法院
檢察署八十八年度偵字第一四０七九號、八十八年度偵字第一四九八六號、八十八年
度偵續字第二四六號），提起上訴，本院判決如左：
    主  文
原判決撤銷，發回台灣板橋地方法院。
    理  由
一、公訴意旨略稱：被告甲○○於民國（下同）八十七年間，明知其財務狀況拮据，
    並無支付能力，惟急需用款，竟意圖為自己不法所有，基於概括犯意，先後於八
    十七年五月、九月及八十八年一月間，分別藉聘請黃自強為台北縣土城市○○路
    七十號「蓮華中醫診所」之負責醫師、鍾玉波為台北縣土城市○○路○段二十二
    號「遠東中醫診所」之負責醫師、劉澤民（另為不起訴處分）為台北縣土城市○
○路六十六號「中興中醫診所」之負責醫師。甲○○以需向金融機構開立活期存
    款帳戶，以利中央健康保險局給付門診保險費為由，獲黃自強、鍾玉波、劉澤民
    之同意，持其等之身分證及印章，分別向上海商業儲蓄銀行（下稱上海銀行）、
    中國農民銀行土城分行（下稱農民銀行）、彰化商業銀行土城分行（下稱彰化銀
    行）申辦活期存款帳戶。甲○○繼而逾越黃自強、鍾玉波、劉澤民之授權，利用
    鍾玉波、劉澤民年邁不諳銀行開戶程序，趁在與農民銀行、彰化銀行辦理活期存
    款帳戶時，使其等在支票存款表格上簽名及用印，分別取得農民銀行帳號為一０
    一六七｜九號、彰化銀行帳號為00000000之支票。另未得黃自強同意，
    在支票存款往來申請書暨約定書上，偽造「黃自強」之署押，向上海銀行辦理支
    票存款帳戶，取得帳號為一六七七八號之支票。甲○○取得上開支票後，明知其
    財務狀況拮据，仍大肆簽發支票，其中於八十七年九月間，向林朝智購買藥品及
    醫療器材，並交付發票人為中興中醫診所、劉澤民，付款人為彰化銀行土城分行
    之支票十五張以為付款，詎屆期提示均遭退票，林朝智等人始知受騙。甲○○復
    於八十七年十一月廿一日，冒用黃自強之名義，向美商花旗銀行股份有限公司台
    北分行（下稱花旗銀行）辦理汽車貸款，因而在「動產擔保交易動產抵押設定登
    記申請書」、「貸款暨車輛動產抵押契約」及本票、授權書等文件上，偽造「黃
    自強」之署押，足生損害於黃自強及花旗銀行。因認被告甲○○涉犯刑法第二百
    十條之偽造文書罪嫌、第二百零一條第二項之行使偽造有價證券罪嫌云云。
二、原審法院以：已經提起公訴或自訴之案件，在同一法院重行起訴者，應諭知不受
    理之判決，並得不經言詞辯論為之，刑事訴訟法第三百零三條第二款、第三百零
    七條分別定有明文。查本件被告甲○○被訴與劉澤民共同於台北縣土城市○○路
    六六號開設「中興中醫診所」，由劉澤民擔任負責人，於八十八年初，由被告甲
    ○○以診所需現金週轉為由，持劉澤民簽發以中興中醫診所劉澤民為發票人、彰
    化商業銀行土城分行為付款人、帳號000000000號、發票日（自訴人誤
    繕為到期日）八十八年三月三十日、票據號碼ＢＣ0000000號、面額二十
    萬元，以及發票日為八十八年四月三十日、票據號碼ＢＣ0000000號、面
    額二十五萬元之支票共兩紙，向自訴人葉文雄借款四十五萬元，詎經屆期提示，
均因拒絕往來而遭退票，自訴人葉文雄向被告甲○○及劉澤民催索，二人均推諉
    拒付，自訴人葉文雄向附近鄰居詢問後，始知受害者非僅自訴人一人，方知受騙
    ，因認被告甲○○與劉澤民均涉犯刑法第三百三十九條第一項詐欺取財罪嫌等犯
    罪事實，業經自訴人葉文雄於八十八年十一月五日向原法院提起自訴，有該院八
    十八年度自字第四二七號刑事案卷可稽。而前開自訴案件被告甲○○所被訴之犯
    罪事實，與本件公訴人所起訴之犯罪事實間，有方法結果之牽連關係，屬於裁判
    上一罪關係之同一案件。公訴人於八十九年二月二十二日就同一案件，向原法院
    重行起訴（有該院收狀戳可憑），依照上開說明，本件爰不經言詞辯論，逕為諭
    知不受理之判決，固非無見。
三、惟查，本件犯罪事實為被告甲○○逾越黃自強、鍾玉波、劉澤民之授權，利用鍾
    玉波、劉澤民年邁不諳銀行開戶程序，趁在與農民銀行、彰化銀行辦理活期存款
    帳戶時，使其等在支票存款表格上簽名及用印，分別取得農民銀行帳號為一０一
    六七｜九號、彰化銀行帳號為00000000之支票。另未得黃自強同意，在
    支票存款往來申請書暨約定書上，偽造「黃自強」之署押，向上海銀行辦理支票
    存款帳戶，取得帳號為一六七七八號之支票。甲○○取得上開支票後，明知其財
    務狀況拮据，仍大肆簽發支票，其中於八十七年九月間，向林朝智購買藥品及醫
    療器材，並交付發票人為中興中醫診所、劉澤民，付款人為彰化銀行土城分行之
    支票十五張以為付款，詎屆期提示均遭退票。甲○○復於八十七年十一月廿一日
    ，冒用黃自強之名義，向美商花旗銀行股份有限公司台北分行（下稱花旗銀行）
    辦理汽車貸款，因而在「動產擔保交易動產抵押設定登記申請書」、「貸款暨車
    輛動產抵押契約」及本票、授權書等文件上，偽造「黃自強」之署押，足生損害
    於黃自強及花旗銀行，所涉為刑法第二百十條之偽造文書罪、第二百零一條第二
    項之行使偽造有價證券罪嫌，與前案之犯罪事實為被告甲○○以診所需現金週轉
    為由，持劉澤民簽發以中興中醫診所劉澤民為發票人之支票向自訴人葉文雄借款
    四十五萬元，詎經屆期提示，因拒絕往來而遭退票，所涉為刑法第三百三十九條
    第一項之詐欺罪嫌，兩案之犯罪態樣並不相同，且被害人亦非同一，兩案究否可
    謂有牽連關係，屬裁判上一罪關係之同一案件，非無研求之餘地，原審未予詳求
    ，逕認兩案為同一案件，並認本件重行起訴而為不受理之諭知，即有未合。公訴
    人上訴意旨執以指摘原判決不當，為有理由，應由本院將原判決撤銷，發回原法
    院更為處理，並不經言詞辯論為之。
據上論斷，應依刑事訴訟法第三百六十九條第一項、第三百七十二條，判決如主文。
中      華      民      國    八十九    年      五      月    三十一    日
                        台灣高等法院刑事第七庭
                            審判長法  官  吳  啟  民
                                  法  官  施  俊  堯
                                  法  官  蘇  隆  惠
右正本證明與原本無異。
如不服本判決應於收受送達後十日內向本院提出上訴書狀，其未敘述上訴之理由者並
得於提起上訴後十日內向本院補提理由書（均須按他造當事人之人數附繕本）。
                                  書記官  周  素  秋
中      華      民      國    八十九    年      六      月      二      日


司法院資訊處製作；財團法人民間司法改革基金會備份。
